【裁判字號】    89,上易,512
【裁判日期】    890323
【裁判案由】    詐欺
【裁判全文】
臺灣高等法院臺中分院刑事判決                    八十九年度上易字第五一二號
    上  訴  人
    即  被  告  丁○○
右上訴人因詐欺案件，不服台灣台中地方法院八十八年度易字第二七○四號中華民國
八十八年十二月廿七日第一審判決（起訴案號：台灣台中地方法院檢察署八十八年度
偵字第一二○○號），提起上訴，本院判決如左：
    主      文
上訴駁回。
    事實及理由
一、訊據上訴人即被告丁○○（以下稱被告）否認詐欺犯行，惟查本案經本院審理結
    果，認第一審判決認事用法及量刑均無不當，應予維持，並引用第一審判決書記
    載之事實、證據及理由（如附件）。被告上訴意旨雖猶謂「柳文彬、翁賢政、陳
    國隆等人係由陳錦村任用，伊在鴻基公司僅係管理員工上、下班且提供郵局帳戶
    給公司使用，伊未直接參與公司之出入貨事宜，被騙廠商均無法指認被告，只有
    三慧公司負責人己○○來公司，因陳錦村常不在公司始將支票交伊保管，並由伊
    接待寒暄而已，陳樟榮所言並不實在，又廠商退票後來公司討債，因無他人始由
    伊出面說明。」云云，然查被告明知陳錦村等人虛設空頭公司猶與渠等共同向被
    害廠商三慧塑膠公司負責人己○○等多人，連續詐購貨物，而後任令支票退票倒
    閉，拒付貨款，避匿無蹤之情事，並據三慧公司負責人己○○等人於本院指訴詳
    確，被告之詐欺犯行相當明確，已據原審判決理由論述綦詳，被告所為前述辯解
    ，係屬事後卸責之詞，不足採信。職是，被告上訴意旨，否認犯罪，為無理由，
    應予駁回。又本件事證明確，被告請求傳訊陳錦村對質，核無必要，併為明。
二、據上論斷，應依刑事訴訟法第三百七十三條、第三百六十八條，判決如主文。
本案經檢察官甲○○到庭執行職務。
中      華      民      國    八十九     年      三       月    二十三  日
                                  臺灣高等法院臺中分院刑事第九庭
                                        審判長法  官  胡  森  田
                                              法  官  黃  日  隆
                                              法  官  蕭  錦  鍾
右正本證明與原本無異。
不得上訴。
                                              書記官  蘇  昭 文
中      華      民      國    八十九     年      三       月   二十四   日
                                                                        Ｏ
台灣台中地方法院刑事判決                        八十八年度易字第二七四號
    公  訴  人  台灣台中地方法院檢察署檢察官
    被      告  丁○○  男  五十四歲（民國○○○年○月○日生）
                        住台北縣新莊市○○街六十一號三樓
                        身分證統一編號：Ｆ一0000000號
右列被告因詐欺案件，經檢察官提起公訴（八十八年度偵字第一二００號），本院判
決如左：
    主  文
丁○○共同連續意圖為自己不法之所有，以詐術使人將本人之物交付，處有期徒刑參
年陸月。
    事  實
一、丁○○前於民國八十一年間因偽造有價證券案件，經台灣高等法院判處有期徒刑
    六年確定，於八十三年八月二十七日假釋出獄（該罪於八十五年十二月二十一日
    縮刑期滿執行完畢），其於假釋期間，猶不知悔改，明知陳錦村（化名李俊誼或
    李正義，另行審結）於八十五年三月間在臺中市○○路○段七一巷七七弄五一號
    開設之鴻基開發有限公司（下稱鴻基公司）係虛設之空頭公司，竟仍介紹陳樟榮
    （業經判決確定）擔任掛名負責人，其後改由知情之陳國隆（由本院另案審理中
    ）擔任掛名負責人，陳錦村自任總經理，決定一切事務，丁○○為財務經理，受
    陳錦村指示，負責開立鴻基公司支票、軋入廠商交付之支票、向他人借款因應公
    司支出、提供郵局帳戶供資金進出、支票退票後與廠商協商債務處理及管理公司
    職員等工作，柳文彬（另經臺灣臺中地方法院檢察署通緝中）為業務經理，負責
    訂貨事宜，翁賢政（另行審結）為公司員工，負責出貨事宜，前開六人共同基於
    意圖為自己不法所有之概括犯意聯絡，先和廠商正常交易付款培養信用後，或保
    證貨款絕無問題等方式，使廠商陷於錯誤，再向下列廠商大批訂購貨物，待詐得
    貨品後坐令充當貨款之支票退票，並販賣不足額之貨品向客戶詐得貨款，事後前
    開鴻基公司人員即紛紛逃逸無蹤，而分別向以下廠商詐購貨品：
    (1)於八十五年六月一日及八十五年六月十九日以傳真訂貨之方式，二次向臺中縣
      清水鎮○○路二二之一號榮成紙業股份有限公司（下稱榮成公司）詐購面紙原
      紙二十噸、衛生紙原紙七十五噸，總價分別為新臺幣（下同）三百四十五萬元
      及三百三十五萬五千元，並簽發發票人鴻基公司、付款人臺灣省合作金庫南臺
      中支庫、發票日分別為八十五年八月十五日、同月二十日、同月三十日、面額
      各為一百十四萬六千八百三十一元之支票三紙，充當八十五年六月一日交易之
      貨款，貨物得手後，支票屆期均未獲兌現，榮成公司始知受騙。
    (2)於八十五年六月間某日向臺中縣大肚鄉三慧塑膠股份有限公司（下稱三慧公司
      ）詐購PE條紋布、藍藍PE布、銀藍PE布共四千九百六十支，計五百五十八萬元
      ，並簽發發票人鴻基公司、付款人臺灣省合作金庫南臺中支庫、發票日分別為
      八十五年八月十五日、同月十七日、同月十九日，面額各一百八十六萬元支票
      三紙以充貨款，嗣於同年七月間某日再向三慧公司詐購PE淋膜布三千二百八十
      三支（訂購四千一百六十三支，退貨八百八十支），計三百七十七萬五千四百
      五十元，待詐得貨品後，前開支票均未兌現，且貨款均未支付，三慧公司始知
      受騙。
    (3)於八十五年六月初，向臺北市○○區○○街二二二巷五號一樓彩群有限公司（
      下稱彩群公司）詐購 PVC帆布二萬二千米，計一百十五萬五千元，並簽發發票
      人鴻基公司、付款人臺灣省合作金庫南臺中支庫、面額一百十五萬五千元之支
      票一紙充當貨款，迄詐得貨物後該支票不獲兌現。嗣並由丁○○出面協調，再
      由掛名負責人陳樟榮出面簽訂清償協議書，並再簽發發票人鴻基公司、付款人
      臺灣省合作金庫南臺中支庫、發票日分別為八十五年八月三日、同月六日、同
      月八日、同月十日、同月十二日、同月十二日、面額為二十萬元一紙、一十九
      萬一千元五紙之支票清償，惟屆期仍均不獲兌現，彩群公司始知受騙。
    (4)於八十五年五月下旬起向臺中縣清水鎮○○路五三七號源興紡織股份有限公司
      （下稱源興公司）三次定購聚酯布價格三百萬元，並簽發支票以充貨款，其中
      面額九十萬元之支票以充定金。待定金支票兌現，源興公司陸續出貨後，鴻基
      公司旋即人去樓空，發票日八十五年九月五日、面額二百餘萬元之剩餘貨款支
      票亦遭退票，源興公司始知受騙。
    (5)於八十五年五月間某日向臺中市○○區○○路十九號旭峰塑膠股份有限公司（
      下稱旭峰公司）訂購塑膠布料價格計四百七十五萬九千五百七十元，嗣於同年
      六月間向旭峰公司訂購價值七百六十七萬七千一百七十元之貨品，並均簽發發
      票人鴻基公司、付款人臺灣省合作金庫南臺中支庫之支票以充貨款，嗣鴻基公
      司請求換票數次，即將積欠貨款陸續延期至同年八月間，惟屆期仍未獲清償，
      旭峰公司始知受騙。
    (6)於八十五年六月間向臺中縣清水鎮○○路一０七巷四八號跆錚布業有限公司（
      下稱跆錚公司）詐購價值二百五十五萬元之塑膠布，因鴻基公司未依約以現金
      付款，而由化名李俊誼之陳錦村交付二紙發票人鴻基公司、付款人臺灣省合作
      金庫南臺中支庫、發票日分別為八十五年七月二十日、同月三十一日、面額分
      別為一百萬、一百五十五萬二千七百四十二元之支票二紙以充貨款，其中一百
      萬元之支票先經兌現，嗣於同年七月間跆錚公司再出貨價值一千三百五十六萬
      三千元。迄前揭一百五十五萬二千七百四十二元之支票退票，跆錚公司始知受
      騙。
    (7)於八十五年六月間某日向臺北市中山區○○○路○段三十六號七樓國紡企業股
      份有限公司（下稱國紡公司）訂購價值六十六萬元扣帶貨品，並簽發發票人鴻
      基公司、付款人臺灣省合作金庫南臺中支庫，發票日分別為八十五年七月三十
      一日、同年八月五日、面額各三十三萬元支票二紙，得手後支票嗣均遭退票，
      國紡公司始知受騙。
    (8)於八十五年七月三日由柳文彬出面向臺中縣太平市○○路中南東巷七十三號瑞
      華塑膠股份有限公司（下稱瑞華公司）詐購價值八十二萬五千元之特多龍半成
      品二萬四千四百七十七碼，得手後鴻基公司即人去樓空，瑞華公司始知受騙。
    (9)另於八十五年六月間，由柳文彬出面至臺北縣新店市○○路五六０巷十號三樓
      巨鴻股份有限公司（下稱巨鴻公司），向負責人戊○○推銷特多龍布，戊○○
      遂向鴻基公司購買二萬五千碼並支付貨款，惟經巨鴻公司清點布料始查知僅有
      二萬碼，短少五千碼，鴻基公司人員均避不見面，以此詐得短少部分貨款十七
      萬元，巨鴻公司始知受騙。
二、案經臺灣臺中地方法院檢察察署檢察官自動檢舉偵查起訴。
    理  由
一、訊據被告丁○○固坦承自八十五年四月間起至同年七月間止在鴻基公司擔任總務
    、人事管理之工作，且提供郵局帳戶給公司使用等事實，惟矢口否認有何共同詐
    欺之犯行，辯稱：伊僅負責管理公司員工上下班情形，並沒有實際參與鴻基公司
    之訂貨、出貨及財務處理事宜，伊提供郵局帳戶給公司使用是因陳錦村說伊較牢
    靠，先將金錢匯入伊帳戶，但通常陳錦村當天就將金錢提出，另伊只介紹陳樟榮
    至鴻基公司工作，並沒有介紹他當公司負責人，除外伊並未開立過鴻基公司之支
    票交給廠商，且伊完全沒有參與鴻基公司有關財務事宜，更不知道鴻基公司有騙
    人財物之事云云。惟查上開被害廠商受騙之事實，業據榮成公司銷售客服員林源
    明、三慧公司負責人己○○、彩群公司負責人庚○○、源興公司業務專員李士民
    、旭峰公司實際負責人乙○○、跆錚公司負責人丙○○、國紡公司業務代表楊智
    強、瑞華公司業務經理劉秀純、巨鴻公司負責人戊○○分別於法務部調查局台中
    市調查站（下稱台中市調查站）及本院審理時指述明確，就被告等人向榮成公司
    詐騙部分，另有訂貨單（PURCHASE ORDER）影本二紙、發票人鴻基公司、付款人
    臺灣省合作金庫南臺中支庫、票號NA0000000、0000000、000
    0000號支票影本、請款單影本二份可參；又對三慧公司詐騙部分，有訂購傳
    真影本二紙、發票人鴻基公司、付款人臺灣省合作金庫南臺中支庫、票號NA00
    00000、0000000、0000000號支票影本在卷可憑；對彩群公
    司詐騙部分，有發票人鴻基公司、付款人臺灣省合作金庫南臺中支庫、票號NA０
    ０００六四、0000000、0000000、0000000、00000
    00、0000000、0000000、0000000號支票影本及其退票
    理由單各六份影本在卷可憑；對跆錚公司行騙部分，有跆錚公司七月份收款明細
    表一紙、發票人鴻基公司、付款人臺灣省合作金庫南臺中支庫、票號NA0000
    000號支票及其退票理由單影本可佐；對國紡公司詐騙部分，有發票人鴻基公
    司、付款人臺灣省合作金庫南臺中支庫、票號NA00000000、00000
    000號支票及其退票理由單各一紙可憑；對瑞華公司詐騙部分，有訂貨單影本
    三紙、統一發票、瑞華公司送貨單影本各一紙可按；對巨鴻公司詐欺部分，有貨
    款對帳單一份、訂貨單四份、巨鴻公司簽發支票四紙影本可憑。再查同案被告陳
    樟榮於偵審時供稱：八十五年三、四月間丁○○介紹伊至鴻基公司擔任掛名負責
    人，丁○○與李正義（即陳錦村）說他們自己之支票無法使用，要求伊掛名當公
    司負責人去申請支票，伊在公司受丁○○與陳錦村指揮，幫忙搬貨等雜工工作，
    鴻基公司之支票都是丁○○開立的，丁○○也負責與客戶接洽，是幕後主謀者，
    伊經常看到丁○○、陳錦村等人一起在公司泡茶等語，同案被告陳樟榮既係經由
    被告丁○○介紹至鴻基公司做事，丁○○對其有恩在先，則衡情陳樟榮應無任意
    誣陷被告丁○○之理，是故陳樟榮前開供述，尚值採信，因此被告丁○○辯稱伊
    並沒有介紹陳樟榮擔任鴻基公司負責人乙節，即有不實。另查同案被告陳國隆於
    台中市調查站及偵審時陳稱：約於八十五年五月間李正義（即陳錦村）要求伊掛
    名當鴻基公司負責人，並在銀行開立公司及個人帳戶，當時存款簿及支票、印章
    均由陳錦村交給丁○○及會計保管，伊知道丁○○負責管理公司員工，並向地下
    錢莊借過錢等語；證人即鴻基公司祕書張雅雯於台中市調查站證稱：鴻基公司總
    經理為李正義（即陳錦村），經理有三位，即丁○○、柳文彬及陳國隆，公司進
    出貨款項係由丁○○拿支票指示會計開立支票後交給廠商，八十五年六月底公司
    支票陸續退票，透過丁○○請陳樟榮與廠商簽立協議書，丁○○是專門處理公司
    支票問題等語；證人即鴻基公司會計洪慧雯於台中市調查站及偵審時證述：伊受
    鴻基公司總經理李正義（即陳錦村）及經理丁○○之指揮，負責開立支票、軋票
    及接受廠商發票等工作，有關軋票都是丁○○叫伊辦理，若銀行存款不足，則至
    台中市郵局二十支局丁○○帳戶提款後，再存入鴻基公司帳戶，丁○○另負責管
    理公司員工上下班等語；證人即鴻基公司職員陳崇智於台中市調查站及偵查時證
    稱：伊於八十五年四月至七月間在鴻基公司擔任土地估算業務，鴻基公司下設財
    務部及業務部，財務部由丁○○在與伊等人負責，業務部由張雅雯及柳文彬等人
    負責，丁○○負責保管公司之支票及財務狀況，據伊所知，公司之資金調度係由
    李正義（即陳錦村）出面，分別請他人電匯至丁○○之郵局帳戶內，以供鴻基公
    司金錢調度使用，另公司向地下錢莊借款則均由丁○○出面借貸的，又陳樟榮係
    由丁○○介紹給陳錦村，作為鴻基公司掛名董事長等語。復查被害人即三慧公司
    負責人己○○於台中市調查站及本院審理時指稱：伊在鴻基公司見過丁○○數次
    ，據伊所知丁○○為公司財務經理，負責人事、張羅金錢及開立支票等工作，伊
    係到鴻基公司拿取支票而知道的等語；被害人即旭峰公司負責人乙○○於本院審
    理時供稱：丁○○向伊自我介紹時，說他是負責鴻基公司財務方面之工作等語；
    被害人即彩群公司負責人庚○○於台中市調查站供述：鴻基公司簽發面額一百十
    五萬五千元之支票予彩群公司退票後，由該公司經理丁○○出面與伊處理及交涉
    等語。由上揭同案被告陳樟榮、陳國隆及證人張雅雯、洪慧雯、陳崇智及被害人
    己○○、乙○○、庚○○等人之供詞以觀，可知被告丁○○確為鴻基公司財務經
    理，其受陳錦村指示，負責開立鴻基公司支票、軋入廠商交付之支票、向他人借
    款因應公司支出、提供郵局帳戶供資金進出、支票退票後與廠商協商債務處理及
    管理公司職員等工作，因而被告丁○○辯稱伊完全沒有參與鴻基公司有關財務之
    事宜云云，顯有心虛而不實之處，委不足採。被告丁○○既自承在鴻基公司上班
    四個月之久，而其又介紹陳樟榮擔任鴻基公司掛名負責人，且又負責開立鴻基公
    司支票、軋入廠商交付之支票、向他人借款因應公司支出、提供郵局帳戶供資金
    進出、支票退票後與廠商協商債務處理及管理公司職員等工作，可知其受陳錦村
    重用，負責處理公司財務及人事工作，則其對於鴻基公司之財務進出及訂出貨情
    形自應知之甚詳。況鴻基公司開出之支票均集中於八十五年七月底及八月間大量
    退票，被告丁○○身為財務經理，焉有不知鴻基公司以此詐騙廠商財物之情形，
    是其尚難諉稱其完全不知道鴻基公司有騙人財物之事。因此被告丁○○對於鴻基
    公司先和廠商正常交易付款培養信用後，再向前開廠商大批訂購貨物，待詐得貨
   品後坐令充當貨款之支票退票，並販賣不足額之貨品向客戶詐得貨款等情，應有
    所參與甚為明顯，是被告丁○○前開所辯，核屬事後卸責之詞，不足採信。本件
    事證明確，被告丁○○之犯行洵堪認定，應依法論科。
二核被告丁○○所為，係犯刑法第三百三十九條第一項之詐欺取財罪。被告丁○○
    與陳錦村、陳樟榮、陳國隆、柳文彬、翁賢政等人就詐欺犯行有犯意聯絡及行為
    分擔，均為共同正犯。被告丁○○先後多次詐欺犯行，時間緊接，所犯罪名相同
    ，顯係基於概括之犯意為之，為連續犯，爰依刑法第五十六條之規定以一罪論，
    並加重其刑。公訴人雖未就事實欄一之(9)所示詐欺犯行予以起訴，惟此部分犯行
    與已起訴部分有連續犯之裁判上一罪關係，為起訴效力所及，本院自得併予審酌
    ，附此敘明。爰審酌被告前有偽造有價證券前科紀錄，猶在假釋期間，竟仍不知
    謹慎行事，復以虛設公司之方式，共同向數家廠商詐得為數不少之貨物及款項，
    影響社會經濟秩序甚鉅，被害廠商亦損失嚴重，且其犯後又飾詞圖卸，毫無悔意
    ，本應從重處罰，惟念及其僅係聽從共犯陳錦村之指示做事，並非指揮主謀者，
    非難性及苛責性應較小等一切情狀，量處如主文所示之刑，以資懲儆。
三、被告陳錦村、翁賢政俟通緝到案後另行審結，併此敘明。
據上論斷，應依刑事訴訟法第二百九十九條第一項前段，刑法第二十八條、第五十六
條、第三百三十九條第一項，罰金罰鍰提高標準條例第一條前段，判決如主文。
中      華      民      國    八十八    年     十二     月    二十七    日
                                  臺灣臺中地方法院刑事第六庭
                                          法  官  張  靜  琪
右正本證明與原本無異。
如不服本判決，應於判決送達後十日內向本院提出上訴狀，上訴於台灣高等法院台中
分院（須附繕本）。
                                          書記官
中      華      民      國    八十八    年     十二     月    二十八    日
附錄法條：
刑法第三百三十九條第一項：意圖為自己或第三人不法之所有，以詐術使人將本人或
第三人之物交付者，處五年以下有期徒刑、拘役或科或併科一千元以下罰金。


司法院資訊處製作；財團法人民間司法改革基金會備份。
